【裁判字號】    94,訴,1866
【裁判日期】    950127
【裁判案由】    洗錢防制法等
【裁判全文】
臺灣臺北地方法院刑事判決              94年度訴字第1866號
    公  訴  人  臺灣臺北地方法院檢察署檢察官
    被      告  甲○○
上開被告因違反洗錢防制法等案件，經檢察官聲請簡易判決處刑
（九十四年度偵字第一五七八四號），本院認不宜以簡易判決處
刑，改依通常程序審理，因被告於本院準備程序中就被訴事實為
有罪之陳述，經本院合議庭裁定改進行簡式審判程序，本院判決
如下：
    主  文
甲○○幫助共同意圖為自己不法之所有，以詐術使人將本人之物
交付，累犯，處有期徒刑月，如易科罰金，以佰元折算壹日
。
    事  實
一、甲○○前於民國九十一年間，因違反家庭暴力防治法案件，
    經本院以九十一年度簡字第二八八九號判處有期徒刑四月，
    緩刑二年確定，緩刑部分經本院以九十一年度撤緩字第五號
    裁定撤銷確定，復於九十三年間因違反毒品危害防制條例案
    件，經本院以九十三年度簡字第九七號判處有期徒刑五月確
    定，二案接續執行至九十四年三月四日因縮短刑期而執行完
    畢，仍不知悔改，雖能預見提供自己之帳戶供他人使用可能
    係供他人作為詐欺犯罪之用，竟基於幫助他人實施詐欺之不
    確定故意，於民國九十四年四月二十九日某時，前往華南商
    業銀行文山分行（設於臺北市○○路○段五二號）開立帳戶
    （帳號為000000000000號），並旋在臺北市○
    ○路四四巷某處，以新臺幣（下同）二千元之價格，將其所
    開立上開帳戶之存摺、金融卡及密碼交與自稱陳浩明（未據
    起訴，下稱陳浩明）之成年男子，供陳浩明及其他真實姓名
    年籍不詳之成年作存提款及匯款使用，幫助陳浩明與其他真
    實姓名年籍不詳之成年人為詐欺犯行。嗣該真實姓名年籍不
    詳之成年人於九十四年五月二十二日下午二時零一分許，假
    藉「信用卡服務中心」名義致電乙○○，佯稱乙○○有信用
    卡款逾期未繳且帳號遭冒用，並指示乙○○前往第一商業銀
    行提款機辦理匯款手續，將九萬九千九百八十三元匯入至甲
    ○○所開立之上開帳戶內，乙○○於匯款完畢後雖發覺有異
    ，並即報警處理，然前開款項已於同日遭人提領一空，嗣於
    九十四年六月十日下午三時許，甲○○前往華南商業銀行文
    山分行辦理補發存摺手續，始為警查獲。
二、案經臺北市政府警察局文山第一分局報請臺灣臺北地方法院
    檢察署檢察官偵查起訴。
    理  由
一、上開犯罪事實，業據被告甲○○於本院審理中坦白承認，核
    與證人乙○○證述情節相符，並有華南商業銀行文山分行九
    十四年六月七日所發（九四）華文山字第五二號函附資料、
    彰化縣警察局彰化分局花壇派出所受理各類案件紀錄表、受
    理刑事案件報案三聯單、彰化縣政府警察局詐騙帳戶通報警
    示、詐騙電話斷化簡便格式表、第一商業銀行交易明細表在
    卷可資佐證，被告自白與事實相符，本件事證業已明確，被
    告犯行堪以認定。
二、被告與陳浩明及其他姓名年籍不詳之成年人並無共同實施詐
    欺犯罪之犯意聯絡或行為分擔，僅基於幫助詐欺之意思而參
    與，係提供陳浩明及其他姓名年籍不詳之成年人助力促使其
    詐欺犯行之實現，應為幫助犯，核被告所為，係犯刑法第三
    百三十九條第一項之幫助共同詐欺取財罪。公訴人認被告係
    犯刑法第三百四十條、第三十條第一項之幫助常業詐欺罪而
    提起公訴，惟按幫助他人犯罪者，為從犯，刑法第三十條第
    一項前段定有明文，復按刑法上所謂常業犯，指反覆以同種
    類行為為目的之社會活動之職業性犯罪而言，至於犯罪所得
    之多寡，是否恃此犯罪為唯一之謀生職業，則非所問，縱令
    兼有其他職業，仍無礙於該常業犯罪之成立，此有最高法院
    八十五年臺上字第五一○號判例要旨可參，本案被告於偵查
    及本院審理中均供稱：伊係將上開一本帳戶之資料交付給伊
    友人陳浩明使用等語，而本案亦乏證據顯示被告有將本案帳
    戶以外之帳戶交付他人使用，僅能認被告係將其所開立之一
    本帳戶資料交付他人使用，另本案實際詐欺證人乙○○之人
    究為何人及該人是否具有賴詐欺為生或是否有反覆實施同種
    類之詐欺行為，均不得而知，且若該人確有常業詐欺之犯意
    ，其大可要求被告提供多本帳戶資料以供詐欺之用，又何以
    僅向被告收購一本帳戶資料？本案並無證據證明本案實施詐
    欺之人之行為與「常業」詐欺之構成要件相當，而僅能認本
    案實施詐欺之人構成普通詐欺取財之犯行，揆諸前開規定及
    說明，本案被告提供帳戶資料之行為，應僅能認定為幫助普
    通詐欺罪，公訴人據以起訴之法條尚有未洽，容或有所誤會
    ，惟公訴人起訴之犯罪事實與本院認定之上開事實，基本社
    會事實核屬同一，且經本院當庭諭知被告可能觸犯上開罪嫌
    ，起訴法條應予變更。另被告前所受有期徒刑之宣告及執行
    完畢之情如犯罪事實欄所載，有臺灣高等法院前案紀錄表一
    份在卷可參，被告於有期徒刑執行完畢後五年內再犯本案有
    期徒刑以上之罪，為累犯，應依刑法第四十七條之規定加重
    其刑。而被告係基於幫助之犯意而為詐欺構成要件以外之行
    為，係刑法第三十條第一項所定之幫助犯，依刑法第三十條
    第二項之規定減輕其刑。爰審酌被告因貪圖小利而交付帳戶
    幫助他人詐欺取財之犯行雖對證人乙○○造成損害，然被告
    亦於本案審理中坦白承認犯行，犯後態度尚佳，且罹有精神
    分裂症，現正門診治療中，亦有臺北市立萬芳醫院出具之診
    斷證明書復卷可參等情狀，量處如主文所示之刑，並諭知易
    科罰金之折算標準。
三、檢察官聲請簡易判決處刑意旨另以：被告提供上開帳戶供他
    人使用，因認被告另涉犯洗錢防制法第九條第二項掩飾他人
    常業詐欺所得罪嫌部分。按掩飾他人因刑法第三百四十條常
    業詐欺犯罪所得財物或財產上利益，為洗錢防制法第二條第
    二款所稱之洗錢之罪，此有洗錢防制法第二條第二款、第三
    條第一項第五款及第九條第二項定有明文。然本案因實際實
    施詐欺犯罪之人無從認定為常業詐欺行為，已如前述，則被
    告提供帳戶之行為，自難認與洗錢防制法第九條第二項所稱
    之掩飾他人常業詐欺所得之罪之構成要件相符，惟因檢察官
    認此部分與前開本院認定有罪部分具有想像競合之一罪關係
    而起訴，是爰就上開部分不另為無罪之諭知。
四、至於陳浩明部分，被告業已於本院調查中提供相關地址以供
    偵查，自應由檢察官另行依法偵查訴追，併此敘明。
據上論斷，應依刑事訴訟法第二百七十三條之一、第二百九十九
條第一項前段、第三百條，刑法第三百三十九條第一項、第三十
條第一項前段、第二項、第二十八條、第四十七條、第四十一條
第一項前段，罰金罰鍰提高標準條例第一條前段、第二條，判決
如主文。
本案經檢察官黃文明到庭執行職務
中    華    民    國    95    年    1     月    27    日
                        臺灣臺北地方法院刑事第八庭
                            法  官  唐于智
如不服本判決，應於判決送達後10日內，向本院提出上訴狀。
上正本證明與原本無異。
                            書記官  李玟郁
中    華    民    國    95    年    1     月    27    日
附錄本案論罪法條
刑法第339條第1項
意圖為自己或第三人不法之所有，以詐術使人將本人或第三人之
物交付者，處5 年以下有期徒刑、拘役或科或併科1 千元以下罰
金。


司法院資訊處製作；財團法人民間司法改革基金會備份。
